臺灣士林地方法院民事判決
110年度重訴字第133號
原      告  何彩莉  
訴訟代理人  吳忠德律師
被      告  曾千穎（原名：曾瓊華）    
訴訟代理人  郭祐舜律師
上列當事人間請求清償借款事件，本院於民國111年1月10日言詞
辯論終結，判決如下：
    主      文
被告應給付原告新臺幣壹佰捌拾伍萬元，及自民國一百一十年五
月二十三日起至清償日止，按年息百分之五計算之利息。
原告其餘之訴駁回。
訴訟費用由被告負擔百分之二十五，餘由原告負擔。
本判決第一項於原告以新臺幣陸拾貳萬元為被告供擔保後，得假
執行，但被告如以新臺幣壹佰捌拾伍萬元為原告預供擔保，得免
為假執行。
原告其餘假執行之聲請駁回。
    事實及理由
一、原告主張：兩造為多年朋友，被告為發展事業，向原告借款
    ，原告業於附表所示時間將各筆借款匯至被告指示之帳戶，
    並有兩造line對話紀錄、被告簽署之借據及被告交付之支票
    為借款之擔保可證，原借款金額累計新臺幣（下同）7,85萬
    1,092元，扣除被告業於民國96年5月18日歸還30萬元，總計
    尚欠755萬1,092元（下稱系爭款項）。又兩造間未約定清償
    期，原告以起訴狀繕本送達代終止消費借貸及催告之意思表
    示，故各筆借款之時效應自起訴日1個月後翌日起算，被告
    抗辯時效消滅並無理由，爰依消費借貸法律關係提起本訴等
    語。並聲明：被告應給付原告755萬1,092元，及自起訴狀繕
    本送達1個月後之翌日起至清償日止按年息5%計算之利息；
    願供擔保，請准宣告假執行（見本院卷第12頁、第122頁）
二、被告則以：其不爭執原告有匯款如附表所示之款項予被告，
    附表編號11、12總計15萬元確為消費借貸。至附表編號1至1
    0之款項，匯款原因並非消費借貸，係因原告見被告從事成
    衣事業有成，兩造遂於94年間商議由原告總計投入800萬元
    參與投資被告配偶經營之誠元貿易股份有限公司於中國設立
    的友誠公司，期間倘有獲利，可於下筆投資匯款中扣除5%做
    為紅利分配，故被告於96年5月18日匯款30萬元予原告，係
    屬紅利分配。且原告歷次匯款金額有尾數與一般借款之常情
    不符，此係因兩造間前揭紅利約定之故。縱認原告主張有理
    由，惟95年3月31日前之借款（即附表編號1至3）已罹於時
    效等語置辯。並聲明：原告之訴及假執行之聲請均駁回；如
    受不利之判決，願供擔保，請准予宣告免為假執行。
三、原告主張其有於附表所示時間將如附表所示各編號款項匯至
    被告指示之帳戶交付予被告等情，業據其提出各筆匯款單影
    本或匯款查詢表等件為憑（見本院卷第20至42頁），復為被
    告所不爭執，堪信為真實。
四、原告依消費借貸法律關係，請求被告給付系爭款項及法定遲
    延利息，被告則以上揭情詞置辯，茲說明如下：
  ㈠按當事人主張有利於己之事實者，就其事實有舉證之責任，
    民事訴訟法第277條定有明文。又民事訴訟如係由原告主張
    權利者，應先由原告負舉證之責，若原告先不能舉證，以證
    實自己主張之事實為真實，則被告就其抗辯事實即令不能舉
    證，或其所舉證據尚有疵累，亦應駁回原告之請求（最高法
    院17年上字第917號裁判意旨參照）。次按稱消費借貸者，
    謂當事人一方移轉金錢或其他代替物之所有權於他方，而約
    定他方以種類、品質、數量相同之物返還之契約；民法第47
    4條第1項定有明文。又稱消費借貸者，於當事人間必本於借
    貸之意思合致，而有移轉金錢或其他代替物之所有權於他方
    之行為，始得當之。是以消費借貸，因交付金錢之原因多端
    ，除有金錢之交付外，尚須本於借貸之意思而為交付，方克
    成立。倘當事人主張與他方有消費借貸關係存在者，自應就
    該借貸意思互相表示合致及借款業已交付之事實，均負舉證
    之責任，其僅證明有金錢之交付，未能證明借貸意思表示合
    致者，仍不能認為有該借貸關係存在（最高法院98年度台上
    第1045號裁判要旨參照）。
  ㈡有關附表編號10至12之款項：
　⒈原告主張被告有向其借貸附表編號11、12之款項總計15萬元
    ，為被告所自認（見本院卷第114頁），此部分堪以認定。
　⒉附表編號10之款項170萬元：業據原告提出匯款委託書、借據
    （下稱系爭借據）為憑（見本院卷第38頁、第132頁）；被
    告固不爭執有收受該款項，然抗辯其書立系爭借據之緣由，
    係因該筆款項為原告投資款項最後1筆匯款，其念及情誼給
    予原告保障，自願簽發系爭借據予原告收執云云。惟觀諸系
    爭借據記載「立借據人曾瓊華向何彩莉借款新台幣壹佰柒拾
    萬元整，定於2007/04/10~20前還清，另加息7%年息。」等
    情，除清楚載明借款之旨，並有約定清償期及利息，被告復
    於「借款人」欄位親自簽署姓名。顯見兩造就170萬元借款
    確有消費借貸之意思合致，且原告復已交付該170萬元予被
    告，是就該170萬元款項，兩造確實成立消費借貸關係無訛
    ，被告前開抗辯要屬無稽。
　㈢有關附表編號1至9之款項，原告交付各該筆款項予被告，是
    否本於兩造間借貸之意思而為交付？
  ⒈原告雖舉email及line對話紀錄為憑（見本院卷第44至76頁）
    ，惟查該email係107年3月21日發送、line對話紀錄期間則
    自107年5月24日起至110年3月5日止，均在兩造間成立附表
    編號10至12借款之後，故縱使email有提及「想約一天辦借
    據與本票」（見本院卷第44頁）、line對話內容有提及要求
    被告先歸還50萬元（見本院卷第70頁），亦無法排除係向被
    告催討附表編號10至12借款之可能。又倘若附表編號1至9款
    項均為借款，則迄至104年12月29日被告已積欠原告7百餘萬
    元，何以107年5月28日line對話紀錄僅要求被告返還104年
    底2筆借款15萬元，對更早之前累計已逾數百萬元之借款均
    未催討，且隻字未提？是尚無法以前揭email及line對話紀
    錄認定兩造間就附表編號1至9款項成立消費借貸關係。
　⒉被告復舉本院卷第134至144頁訴外人誠元貿易股份有限公司
    簽發之支票，主張係系爭款項之擔保，欲證明兩造間就系爭
    款項確為借貸關係。惟按：支票為無因證券，交付票據之原
    因甚多，或為贈與、或為買賣、或為確保當事人間已存在之
    法律關係、或為消滅已存在之法律關係，非僅囿於金錢借貸
    一端而已，故除別有證據外，僅為支票之簽發、授受或轉讓
    ，自不足以證明其原因事實（最高法院89年度台上字第1082
    號裁判意旨參照），且原告所舉支票之開立日期及金額，縱
    扣除利息，亦無法與系爭款項完全吻合，甚有主張2筆款項
    合計後，竟開立低於借款金額之支票以為擔保（見本院卷第
    125頁），此節更與常情有違。是本件尚不得以原告執有本
    院卷第134至144頁之支票，遽認兩造間就附表編號1至9之款
    項為借貸關係。
　⒊再參以附表編號2、編號4、編號7、編號8之款項金額百元以
    下之尾數甚有167元、95元、90元、40元，此節實與一般萬
    元以上之借款，至多小至百元為單位不同，原告雖主張係因
    扣除約定利息之故（見本院卷第125頁），惟嗣又主張未收
    取利息（見本院卷第201頁），是原告就兩造間之借款究竟
    有無約定利息前後說法不一，且亦無法說明附表編號1至9各
    該筆款項利率為若干，究竟扣除若干天數之利息，何以扣除
    後會有諸如167元之餘額，在在與常情不符。是被告抗辯附
    表編號1至9之款項為投資金額，因紅利分潤之故，各筆匯款
    金額並非整數，似非全然無稽。
　⒋綜上所述，原告主張兩造間就附表編號1至9之款項為借貸關
    係，其舉證尚有不足，不可採信。
  ㈣末按給付無確定期限者，債務人於債權人得請求給付時，經
    其催告而未為給付，自受催告時起，負遲延責任，其經債權
    人起訴而送達訴狀，或依督促程序送達支付命令，或為其他
    相類之行為者，與催告有同一之效力；又遲延之債務，以支
    付金錢為標的者，債權人得請求依法定利率計算之遲延利息
    ；又應付利息之債務，其利率未經約定，亦無法律可據者，
    週年利率為百分之5。民法第229條第2項、第233條第1項前
    段、第203條分別定有明文。故原告復以起訴狀繕本送達代
    終止消費借貸及催告被告返還借款之意思表示通知，而請求
    自起訴狀繕本送達1個月後翌日（即110年5月23日，見本院
    卷第84頁送達證書）起至清償日止，按年息5%計算之法定遲
    延利息，為有理由，亦應准許。
  ㈤綜上所述，原告依消費借貸法律關係，請求被告給付185萬元
    ，及自110年5月23日起至清償日止，按年息5%計算之法定遲
    延利息部分，為有理由，應予准許；逾此部分之請求，即屬
    無據，應予駁回。
五、兩造分別陳明願供擔保請准宣告及免為假執行，就原告勝訴
    部分，經核均無不合，爰分別酌定相當擔保金額准許之；至
    原告敗訴部分，其假執行之聲請已因訴之駁回而失所附麗，
    應予駁回。　　
六、本件事證已臻明確，兩造所提其餘攻擊防禦方法及證據，經
    本院審酌後，核與本件判決結果不生影響，爰不一一論述，
    附此敘明。
七、訴訟費用負擔之依據：民事訴訟法第79條。　　
中　　華　　民　　國　　111 　年　　1 　　月　　28　　日
                  民事第三庭  法  官  陳菊珍
以上正本係照原本作成。
如對本判決上訴，應於判決送達後20日內向本院提出上訴狀，若
委任律師提起上訴者，應一併繳納上訴審裁判費，否則本院得不
命補正逕行駁回上訴。
中　　華　　民　　國　　111 　年　　1 　　月　　28　　日
                              書記官  張淑敏
附表：
編號 匯款日期 金額（新臺幣） 備註 1 94年11月14日 500,000元  2 95年 1月20日 889,167元  3 95年 2月14日 500,000元  4 95年 5月 9日 1,118,095元 起訴狀附表誤繕金額，原告業已更正（見本院卷第125頁） 5 95年 6月 2日 700,000元  6 95年 6月16日 1,269,500元  7 95年 7月10日 398,390元 匯款金額為398,360元（見本院卷第32頁匯款單），惟兩造並不爭執該筆數額 8 95年 8月 7日 485,940元  9 95年 9月11日 140,000元  10 96年 3月14日 1,700,000元  11 104年11月 2日 100,000元  12 104年12月29日 50,000元